【裁判字號】    95,交簡上,72
【裁判日期】    950918
【裁判案由】    公共危險
【裁判全文】
臺灣臺北地方法院刑事判決            95年度交簡上字第72號
上  訴  人  臺灣臺北地方法院檢察署檢察官
被      告  甲○○
上列上訴人因被告公共危險案件，不服本院台北簡易庭中華民國
95年5月9日95年度北交簡字第1084號第一審簡易判決（聲請簡易
判決處刑案號：95年度偵字第4828號），提起上訴，本院管轄之
第二審合議庭判決如下：
    主  文
原判決撤銷。
甲○○服用酒類，不能安全駕駛動力交通工具而駕駛，處罰金新
臺幣陸萬元，如易服勞役以新臺幣貳仟元折算壹日。
    事  實
一、甲○○於民國九十五年二月十日夜間，與友人相偕至在臺北
    市○○區○○路二段處海產店內飲用酒類，已達不能安全駕
    駛動力交通工具之程度，竟仍於同日二十三時三十分許，騎
    乘車牌號碼ＥＦＺ—五三五號輕型機車欲返家，而於翌（十
    一）日一時二十分許，行經臺北市中山區○○○路、林森北
    路口遭警攔檢查獲，並測得其呼氣酒精濃度每公升○．八二
    毫克（MG/L）。
二、案經臺北市政府警察局中山分局報請臺灣臺北地方法院檢察
    署檢察官聲請簡易判決處刑。
    理  由
一、上開事實，業據被告甲○○迭於警詢、偵查及本院審理中坦
    承不諱，並有臺北市政府警察局舉發違反道路交通管理事件
    通知單影本、被告之酒精濃度測試列印紙、刑法第一百八十
    五條之三案件測試觀察紀錄表及生理平衡檢測表等在卷可稽
    （見偵卷第七頁、第九頁至第十一頁、第二十三頁）。按當
    人飲酒後，若以呼氣酒精濃度測試器測得之呼氣濃度達到每
    公升○．五毫克時，反應較慢，感覺減低，將影響駕駛；達
    到每公升○．七五毫克時，思考與個性行為均會改變，有行
    政院國軍退除役官兵輔導委員會台北榮民總醫院八十八年八
    月五日（八八）北總內字第二六八六八號函文附卷可按（見
    原審卷第四至五頁），本案被告於接受酒精濃度值呼氣測試
    時，其測試值已達每公升○．八二毫克，並對員警指揮及交
    通號誌無反應或遲鈍，駕駛判斷力顯然欠佳，依上開說明，
    足認被告已達不能安全駕駛之程度，是被告上開任意性自白
    與事實相符，應堪採信。本件事證明確，被告犯行堪以認定
    ，應依法論科。
二、查被告行為後，刑法於九十四年一月七日修正通過，於九十
    四年二月二日公布，並於九十五年七月一日施行。按行為後
    法律有變更者，適用行為時之法律，但行為後之法律有利於
    行為人者，適用最有利於行為人之法律，修正後之刑法第二
    條第一項訂有明文。此條規定乃與刑法第一條罪刑法定主義
    契合，而貫徹法律禁止溯及既往原則，係規範行為後法律變
    更所生新舊法律比較適用之準據法，是刑法第二條本身雖經
    修正，但刑法第二條既屬適用法律之準據法，本身尚無比較
    新舊法之問題，應一律適用裁判時之現行刑法第二條規定以
    決定適用之刑罰法律。又本次刑法修正之比較新舊法，應就
    罪刑有關之共犯、未遂犯、想像競合犯、牽連犯、連續犯、
    結合犯，以及累犯加重、自首減輕暨其他法定加減原因（如
    身分加減）與加減例等一切情形，綜其全部罪刑之結果而為
    比較（最高法院九十五年度第八次刑庭會議決議可資參照）
    。經查：
  (一)本件被告行為時之刑法第一百八十五條之三之法定刑為「一
    年以下有期徒刑、拘役或三萬元以下罰金。」，又依被告行
    為時之刑法第三十三條第五款規定：「罰金：一元以上。」
    ，是被告行為時罰金刑部分，經依現行法規所定貨幣單位折
    算新臺幣條例予以折算為新臺幣後，為新臺幣三元以上九萬
    元以下。而九十五年七月一日公布施行之刑法第三十三條第
    五款規定：「罰金：新臺幣一千元以上，以百元計算之」。
    另刑法施行法第一條之一規定：「中華民國九十四年一月七
    日刑法修正施行後，刑法分則編所定罰金之貨幣單位為新臺
    幣。九十四年一月七日刑法修正時，刑法分則編未修正之條
    有定有罰金者，自九十四年一月七日刑法修正施行後，就其
    所定數額提高為三十倍。但七十二年六月二十六日至九十四
    年一月七日新增或修正之條文，就其所定數額提高為三倍」
    。而刑法一百八十五條之三係於八十八年四月二十一日修正
    ，是依上開規定，罰金部分應提高為三倍。因此，修正後刑
    法第一百八十五條之三之罰金刑部分為新臺幣一千元以上九
    萬元以下。經比較新、舊法之結果，被告行為時之舊法對其
    較為有利。
  (二)又被告行為時，刑法第四十二條第二項前段規定：「易服勞
    役以一元以上三元以下折算一日。」，被告行為時之易服勞
    役折算標準，業據修正前罰金罰鍰提高標準條例第二條（現
    已刪除）規定，就其原定數額提高為一百倍折算一日，則被
    告行為時之易服勞役折算標準，應以銀元一百元至三百元折
    算一日，即新台幣三百元至九百元折算一日。惟九十五年七
    月一日修正公布施行之刑法第四十二條第三項前段規定：「
    易服勞役以新台幣一千元、二千元或三千元折算一日。」，
    比較修正前後之易服勞役折算標準，以修正後之規定，較有
    利於被告。
  (三)上開增訂刑法施行法第一條之一及修正後刑法第三十三條第
    五款之規定，乃係就刑法分則各編及其他刑事犯罪所定罰金
    刑之刑罰法律效果之變更，而修正後刑法第四十二條第三項
    之規定，乃係就刑罰裁量之易刑處分之變更，此均屬刑事制
    裁法律規定之變更，自應依修正後刑法第二條第一項規定，
    綜合全部罪刑之結果，整體為「從舊從輕」之比較，因被告
    所涉犯為刑法第一百八十五條之三服用酒類不能安全駕駛交
    通工具罪，該罪有罰金刑之處罰，且增訂之刑法施行法第一
    條之一有關罰金數額並無不同，修正後刑法第三十三條第五
    款規定，提高罰金刑之最低數額，惟因修正後刑法第四十二
    條第三項有關刑罰裁量之易刑處分，攸關人身自由自屬較有
    利於被告，本案在「罪刑綜合比較原則」下，依修正後刑法
    較為有利，再依「擇用整體性原則」，自應適用增訂刑法施
    行法第一條之一及修正後刑法第四十二條第三項之規定。
三、核被告所為，係犯刑法第一百八十五條之三服用酒類不能安
    全駕駛動力交通工具而駕駛罪。原審認被告罪證明確，據予
    論科，固屬卓見；惟原審未及審酌刑法業已修正，仍適用修
    正前之刑法諭知易服勞役之折算標準，尚有未洽。又上訴人
    臺灣臺北地方法院檢察署檢察官上訴意旨略以：道路交通管
    理處罰條例第三十五條規定，汽車駕駛人，駕駛汽車經測試
    檢定其酒精濃度超過規定標準（呼氣酒精濃度每公升○．二
    五毫克），將予論處新臺幣一萬五千元以上六萬元以下之罰
    鍰，惟本件被告之呼氣酒精濃度已達每公升○．八二毫克，
    係前揭行政罰之最低標準之三倍有餘，且被告之酒精濃度所
    足生之危險程度，更係上開道路交通管理處罰條例所稱酒精
    濃度之數十倍，原判決僅予科處罰金一萬五千元之刑，僅係
    上開罰鍰之三倍，量刑顯有輕重失衡等語。查被告經警測試
    酒後酒精濃度呼氣值高達每公升○．八二毫克，足見其無視
    法令之輕慢心態，若予輕判，將無懲儆之效，準此，原審判
    處被告罰金一萬五千元，量刑即難謂適當。據此，檢察官上
    訴以原審量刑過輕為由，指摘原判決不當，為有理由，自應
    由本院合議庭將原判決撤銷改判。本院審酌被告於飲酒後猶
    執意駕駛動力交通工具，嚴重威脅路上其他人車之安全，本
    院（本股）就相類似案件之量刑標準，檢察官並具體求刑，
    及被告幸未肇事，犯罪後坦承犯行，態度尚稱良好等一切情
    狀，量處被告如主文第二項所示之刑，並諭知易服勞役之折
    算標準。
據上論斷，應依刑事訴訟法第四百五十五條之一第一項、第三項
、第三百六十九條第一項前段、第三百六十四條、第二百九十九
條第一項前段、刑法第二條第一項後段、第一百八十五條之三、
第四十二條第三項，刑法施行法第一條之一，判決如主文。
本案經檢察官林禎瑩到庭執行職務
中    華    民    國    95    年    9    月    18    日
                  刑事第十庭  審判長法  官  吳秋宏
                                    法  官  林柏泓
                                    法  官  紀文惠
本件不得上訴
以上正本證明與原本無異
                                    書記官  劉新怡
中    華    民    國    95    年    9    月    18    日
中華民國刑法第185條之3（重大違背義務致交通危險罪）
服用毒品、麻醉藥品、酒類或其他相類之物，不能安全駕駛動力
交通工具而駕駛者，處1年以下有期徒刑、拘役或3萬元以下罰金
。


司法院資訊處製作；財團法人民間司法改革基金會備份。
